【裁判字號】    98,執消債更,91
【裁判日期】    981127
【裁判案由】    更生執行事件
【裁判全文】
臺灣基隆地方法院民事裁定          98年度執消債更字第91號
聲  請  人
即  債務人  侯品如
代  理  人  陳學驊律師 （法律扶助）
相  對  人
即  債權人  萬榮行銷顧問股份有限公司
法定代理人  劉五湖
相  對  人
即  債權人  台新國際商業銀行股份有限公司
法定代理人  吳清文
相  對  人
即  債權人  玉山商業銀行股份有限公司
法定代理人  黃永仁
代  理  人  邱建榮
相  對  人
即  債權人  花旗（台灣）商業銀行股份有限公司
法定代理人  利明
相  對  人
即  債權人  國泰世華商業銀行銀行股份有限公司
法定代理人  汪國華
代  理  人  馮佳慧
相  對  人
即  債權人  中國信託商業銀行股份有限公司
法定代理人  麥克迪諾馬
上列當事人聲請消費者債務清理更生事件，本院裁定如下：
    主  文
債務人所提如附表一所示之更生方案應予認可，並自本裁定確定
之次月起，以每3個月為1期，並於每期末月15日前給付。
債務人在未依更生條件全部履行完畢前，其生活程度應受如附表
二之生活程度限制。
    理  由
一、債權人花旗（台灣）商業銀行股份有限公司與美商花旗銀行
    股份有限公司依企業併購法申請分割，花旗（台灣）商業銀
    行股份有限公司為承受營業之存續銀行，合先敘明。
二、按債務人有薪資、執行業務所得或其他固定收入，法院認更
    生方案之條件公允者，得不經債權人會議可決，逕依債務人
    之聲請或依職權以裁定認可更生方案；法院為認可之裁定時
    ，因更生方案履行之必要，對於債務人在未依更生條件全部
    履行完畢前之生活程度，得為相當之限制，消費者債務清理
    條例第64條第1項、第62條第2項分別定有明文。
三、查本件債務人聲請更生，前經本院於民國（下同）98年4 月
    20 日以97年度消債更字第401號裁定開始更生程序在案，有
    上開裁定一份在卷可稽。又債務人於98年6 月19日所提更生
    方案，主張以每3月為1期，第1至4期每期償還新臺幣（下同
    ）15,00元，第5至8期每期償還18,000元，第9至32期每期償
    還 30,000元，更生履行期間為32期（8年）。惟上述更生方
    案前經本院於98年6 月26日以基院慧98年度執消債更執安字
    第91號函請各債權人於文到10日內，以書面確答是否同意該
    更生方案，經逾二分之一債權人以書面確答不同意前開更生
    方案而未可決，而債務人遂於98年11月4 日提出如附表一所
    示之修正後更生方案到院。
四、經查：
    (一)債務人自承從98年6月1日起任職於臺北市之金昌國際事業
      有限公司，擔任客服人員一職，試用期滿後之每月薪資為
      25,000元，業據其提出其所任職之金昌國際事業有限公司
      在職證明書、財產及收入狀況報告書、98年7月至98年9月
      之薪資明細單及本院98年11月14日訊問筆錄各一份在卷足
      憑，是債務人確有固定收入及履行更生方案之可能性一節
      ，應可堪信。
    (二)觀諸債務人於98年11月 4日所提之修正後更生方案，清償
      總金額合計為： 900,000元，雖僅為已申報無擔保及無優
      先權債權總額2,622,536元之34.32％（小數點第2 位以下
      四捨五入）。惟本院審酌債務人尚有長女吳○蓓（民國85
      年7 月19日生）及次女吳○夢（民國92年10月13日生）二
      名未成年子女，年齡幼小且均就學中，須賴債務人扶養，
      且其於96年3 月23日業已與前配偶吳仲恩離婚，兩女均由
      其監護等情，並提出戶籍謄本為證，則以債務人每月收入
      25,000元，扣除第1至8期每月還款金額7,500元、第9期至
      32期每月還款金額10,000元後，每月分別僅餘17, 500 元
      、15,000元供其支應其與二名未成年子女包括膳食、交通
      、醫療、勞健保、教育、水電瓦斯及其他雜支等每月生活
      必要費用支出，且已與內政部社會司公佈之98年度臺灣省
      基隆市每人每月最低生活費 9,829元及財政部國稅局公佈
      之98年度扶養親屬免稅額每人每月6,834元之額度[計算式
      ：債務人9,829元+ 子女（6,834元×2）÷2（與前夫共同
      分擔扶養）＝ 16,663元]相當，是債務人所預留之生活必
      要費用僅係維持其與家屬間之基本生活開銷所需，並未逾
      一般人之生活程度而有浪費之情，應屬合理。
五、次查，(1)債務人於七年內並無曾依破產法或本條例規定受免
    責之情形，有本院查詢表乙紙附卷可稽；(2)債務人名下並無
    任何足資變價清償之財產，其無擔保及無優先權債權受償總
    額900,000元，顯已高於法院裁定開始更生程序時，依清算
    程序所得受償之總額；(3)債務人於聲請本件更生前二年收入
    共計476,700元，又其95年度所得額為172元、96年度所得額
    為46,094元、97年度所得額為 117,116元，而債務人更生方
    案清償總金額為 900,000元顯已逾其更生裁定前二年間，可
    處分所得扣除自己及依法應受其扶養者所必要生活費用之數
    額，分別有債務人所提出之財政部臺北市國稅局95年度、96
    年度綜合所得稅各類所得資料清單、財產歸屬資料清單、更
    生聲請狀所附之聲請更生前二年內之財產及收入狀況說明書
    及本院職權查詢債務人96、97年度稅務電子閘門財產所得調
    件明細表各一份在卷可稽，是債務人之更生方案對於本條例
    第64條第2項第4款之可處分所得基準亦無違背；(4)債務人無
    違反本條例第63條第1 項各款之事由存在。綜上，債務人上
    開更生方案並無本條例第64條第2 項所定不應認可之消極事
    由存在。
六、再查，消費者債務清理條例之目的，除保障債權人集團性滿
    足之最大化及公平化外，並為賦與債務人重建復甦其經濟生
    活之機會。故消費者債務清理程式制度之構築首需強調生活
    再建及破綻預防，提高債務人工作意願並改善其生活習慣，
    使能重新出發，從而保障其生存權，並促進其義務遂行能力
    ，儘可能永續性回覆信用。倘若還款額度逾越其所能負擔之
    極限過大，債務人勢必無法清償，終至喪失其還債之意願，
    則債權人反之能實際受償的金額勢必大幅降低，因而蒙受實
    際不利益。故本院衡之債務人每月收入用以攤還各債權人後
    所預留供全家三口膳食、交通、醫療、勞健保、通訊、水電
    瓦斯、教育等生活必要費用均僅係維持其與家屬間基本生活
    需求已如前述，考量其還款能力及所提更生條件清償成數達
    無擔保及無優先權債權總額之 34.32％，且已將清償年限延
    長至消費者債務清理條例所規定之最長年限8 年，堪認為公
    允、適當及可行。
七、末查，部分債權人主張依中華民國銀行商業同業公會全國聯
    合會（下稱銀行公會）前已通知各會員銀行就協商毀諾案件
    ，提供債務人一致性個別協商機制，諸如延長還款期數為18
    0期零利率之清償方案，是債務人應積極再與債權銀行協議
    ，而非消極逃避債務，藉更生程序卸責，致債權人蒙受損害
    等語。惟查若以銀行公會一致性個別協商機制，分180 期無
    息還款之方案，此種還款期數已超過本條例第53條第2 項第
    3款所定延長後最終清償期至多8年之限制。且依本院業已確
    定之債權表所示，本件債權總額為 2,622,536元，縱使債務
    人與各銀行協商成立 180期零利率之還款方案，債務人每月
    之應還款金額為14,570元，顯逾越其每月收入扣除個人與其
    家屬必要生活費用之餘額甚多，債務人勢必無法每月依約清
    償，終究唯有毀諾一途，而喪失其還債之意願。再者本條例
    之立法目的在於平衡兼顧社會經濟秩序及債務人之基本生活
    之維持，免除開始更生後利息及違約金之持續累積之負擔，
    給予債務人喘息之空間，使債務人於盡力最大誠意及努力為
    個人債務清理，而賦與債務人有重建復甦經濟生活之機會。
    是債權人主張債務人應再與債權人為協商，而非欲藉本條例
    削減債務致債權人蒙受損害等語，自不足採。
八、另本件債務人更生方案，關於各債權人債權比例及所載每期
    各債權人應受償之金額未記載明確，為杜爭議，並保障各債
    權人之公平受償，爰依職權予以修正，於本裁定確定之翌月
    起，由債務人依附表一所示之各債權人每期可受分配金額，
    分別給付予各債權人，方不致影響更生方案裁定認可內容之
    確定性及可行性。又因給付所生之匯款或轉帳之手續費，基
    於各債權人之公平，不宜加重最大債權銀行之負擔，應由債
    務人負擔，附此敘明。
九、綜上所述，債務人有固定收入，其更生方案之條件核屬公允
    、適當、可行，且無本條例第64條第 2項所定不得認可之消
    極事由，揆諸消費者債務清理條例之立法目的，保障債權人
    公平受償，謀求消費者經濟生活之更生機會及社會經濟健全
    發展，故不經債權人會議可決，依職權逕予認可該更生方案
    。另為促使債務人履行更生方案，並建立債務人開源節流、
    量入為出等合理消費觀念，避免其為奢華、浪費之行為，應
    限制其生活條件，爰依上開規定，就債務人在未依更生條件
    全部履行完畢前之生活程度，裁定為相當之限制，如主文第
    2 項所示。
十、爰依消費者債務清理條例第64條第1項、第62條第2項規定，
    裁定如主文。
中    華    民    國    98    年    11    月    27    日
                      民事庭司法事務官  陳憲銘
上為正本係照原本作成
如不服本裁定，應於裁定送達後10日內，以書狀向司法事務官提
出異議。
中    華    民    國    98    年    12    月    1     日
                            書  記  官  黃筱雯
 附表一：更生方案
 ┌───────────────────────────────────────────────┐
 │壹、更生方案內容：                                                                            │
 ├───────────────────────────────────────────────┤
 │  1.清償期數及清償金額：                                                                      │
 │    自認可更生方案裁定確定後之次月起，以每3月為1期，共計清償32期，第1至8期每期清償新臺幣（下同│
 │    ）22,500元，第9至32期每期清償30,000元。                                                   │
 │  2.給付方式：                                                                                │
 │    （1）自認可更生方案裁定確定後之次月起，以每3月為1期，於每期末月15日前，將每期應繳金額以臨 │
 │         櫃繳款、匯款方式或自動櫃員機（ATM）轉帳或債權人指定還款方式，分別匯入各債權人指定匯款│
 │         帳號，匯款或轉帳手續費由債務人負擔。                                                 │
 │    （2）債務人於履行更生方案前，應自行向各債權人詢問還款方式，並依期履行。                   │
 │    （3）各債權人分配金額如貳之分配表所示。                                                   │
 │  3.無擔保及無優先權債務總額：2,622,536元。                                                   │
 │  4.清償總額：900,000元(22,500元×8期+30,000元×24期)。                                       │
 │  5.清償成數：34.32％。                                                                       │
 │                                                                                              │
 ├───────────────────────────────────────────────┤
 │貳、各無擔保及無優先權債權人之受清償額分配表：                            單位：新臺幣 元     │
 ├──┬─────────────┬──────┬────┬────────┬─────────┤
 │編號│    債  權  人            │  債權金額  │債權比率│第1期至第8期每期│第9期至第32期每期 │
 │    │                          │            │        │可受分配金額    │可受分配金額      │
 ├──┼─────────────┼──────┼────┼────────┼─────────┤
 │ 1  │花旗（台灣）商業銀行（股）│   759,580  │ 28.96% │     6,516      │      8,688       │
 ├──┼─────────────┼──────┼────┼────────┼─────────┤
 │ 2  │中國信託商業銀行（股）    │   316,434  │ 12.07% │     2,716      │      3,621       │
 ├──┼─────────────┼──────┼────┼────────┼─────────┤
 │ 3  │玉山商業銀行（股）        │   179,931  │  6.86% │     1,544      │      2,058       │
 ├──┼─────────────┼──────┼────┼────────┼─────────┤
 │ 4  │台新國際商業銀行（股）    │   876,285  │ 33.41% │     7,517      │     10,023       │
 ├──┼─────────────┼──────┼────┼────────┼─────────┤
 │ 5  │國泰世華商業銀行（股）    │   183,980  │  7.02% │     1,580      │      2,106       │
 ├──┼─────────────┼──────┼────┼────────┼─────────┤
 │ 6  │萬榮行銷（股）            │   306,326  │ 11.68% │     2,628      │      3,504       │
 ├──┼─────────────┼──────┼────┼────────┼─────────┤
 │    │    合   計               │ 2,622,536  │   100% │    22,501      │     30,000       │
 ├──┴─────────────┴──────┴────┴────────┴─────────┤
 │參、補充說明：                                                                                │
 │  1.各債權人每期可受分配金額＝每期還款總金額×各債權人債權比率（元以下四捨五入）。            │
 │  2.因各債權人每期可受分配金額，係採元以下四捨五入方式進位，故第1期至第8期每期合計清償總額為  │
 │    22,501元，略高於債務人所提之每期還款總額22,500元。                                        │
 │  3.本院所為之認可更生方案裁定，如未經債權人異議，於送達後10日裁定即確定，將依職權核發確定證明│
 │    書，債權人及債務人不必另行聲請。                                                          │
 └───────────────────────────────────────────────┘
附表二：
 ┌───────────────────────────────────────────────┐
 │更生之債務人在未依更生條件全部履行完畢前，應受下列之生活程度限制：                            │
 ├───────────────────────────────────────────────┤
 │1、不得為奢侈、浪費之行為。                                                                   │
 ├───────────────────────────────────────────────┤
 │2、不得為賭博或其他投機行為（如六合彩、職棒簽賭等）。                                         │
 ├───────────────────────────────────────────────┤
 │3、不得為金錢借貸之行為。                                                                     │
 ├───────────────────────────────────────────────┤
 │4、不得為不動產之處分及購置不動產。                                                           │
 ├───────────────────────────────────────────────┤
 │5、不得搭乘計程車、高鐵、飛機、輪船。但因職務所需且由任職機關或團體支付者不在此限。           │
 ├───────────────────────────────────────────────┤
 │6、不得從事國外遊學或出國旅遊等消費活動。                                                     │
 ├───────────────────────────────────────────────┤
 │7、不得投資金融商品（如股票、基金、期貨等）之相關行為。                                       │
 ├───────────────────────────────────────────────┤
 │8、不得駕駛超過新台幣（下同）500,000元以上之車輛。但因營業謀生必要者，不在此限。              │                                                                                      │
 ├───────────────────────────────────────────────┤
 │9、每月日常生活支出不得逾政府公告當年度各縣市最低生活標準。                                   │                                                                                                        │
 ├───────────────────────────────────────────────┤
 │10、每人每月房屋租金不得逾4,000元，每戶每月不得逾10,000元。                                   │
 ├───────────────────────────────────────────────┤
 │11、除維持生計之必要外，不得購買1,000元以上之商品或服務。                                     │
 ├───────────────────────────────────────────────┤
 │12、不得從事美容醫療之消費行為。                                                              │
 ├───────────────────────────────────────────────┤
 │13、不得出入特種營業場所、電子遊藝場所、酒吧、夜店、舞廳、卡拉OK、KTV等場所為消費。           │
 ├───────────────────────────────────────────────┤
 │14、每月應製作收入支出帳目明細並保留收據或憑證，以供法院定期查核。                            │                                                                   │
 ├───────────────────────────────────────────────┤
 │附註：債務人之生活程度一經限制，債務人即應遵守，如有違反致更生方案履行困難，即屬可歸責於己之事│
 │      由，而不得依消費者債務清理條例第75條規定聲請延長履行期間或免責。                        │
 └───────────────────────────────────────────────┘

司法院資訊處製作；財團法人民間司法改革基金會備份。
